臺灣高等法院交通事件裁定　　　　　　 96年度交抗字第803號
抗　告　人
即異 議 人
即受處分人　甲○○
上列抗告人因違反道路交通管理處罰條例案件，不服臺灣臺北地
方法院，中華民國96年9月29日所為裁定（96年度交聲字第146號
），提起抗告，本院裁定如下：
    主  文
抗告駁回。
    理  由
一、按汽車在行駛途中，不得驟然或任意變換車道，如欲超越前
    車或變換車道時，應先顯示方向燈告知前後車輛，並保持安
    全距離及間隔，方得超越或變換車道，高速公路及快速公路
    交通管制規則第11條定有明文。又汽車行駛於高速公路、快
    速公路或設站管制之道路，不遵使用限制、禁止、行車管制
    及管理事項之管制規則而未依規定變換車道之行為者，處汽
    車駕駛人新台幣（下同）3,000元以上6,000元以下罰鍰，並
    記違規點數1點，道路交通管理處罰條例第33條第 1項第4款
    、第63條第1項第1款亦分別定有明文。再駕駛人未依規定變
    換車道，經員警舉發，而於舉發通知單上所載應到案日期前
    聽候裁決，經主管機關調查後仍認定其有上開違規行為者，
    依違反道路交通管理事件統一裁罰基準及處理細則第44條第
     1項及違反道路交通管理事件統一裁罰基準表之規定，應對
    該行為人處以3,000元之罰鍰，並記違規點數1點。
二、本件抗告人即異議人即受處分人甲○○於民國95年10月22日
    下午6時45分許駕駛車牌號碼8A-3366號自用一般小客車，行
    經國道一號南下35.4公里處泰山收費站時，未依規定任意變
    換車道，因未保持適當之安全距離，而與同為任意變換車道
    之孫志強所駕駛之車牌號碼 5F-6812號自用一般小客車發生
    擦撞，嗣經國道公路警察局第一警察隊泰山分隊員警李忠信
    於現場勘驗採證後，以受處分人違反道路交通管理處罰條例
    第33條第1項第4款之規定掣單舉發。受處分人不服，於95年
    12月18日（未逾應到案日期95年12月30日）向原處分機關即
    臺北市交通事件裁決所提出申訴，經原處分機關函請原舉發
    單位調查結果，仍認受處分人違規事實明確，以受處分人違
    反道路交通管理處罰條例第33條第1項第4款、第63條第 1項
    第1款規定，裁處受處分人罰鍰3,000元，並記違規點數 1點
    ，受處分人於96年 1月26日收受上開裁決書後，旋即於當日
    向原處分機關聲明異議，而將案件移送原審法院，此有臺北
    市交通事件裁決所北市裁二字第裁22-Z00000000號違反道路
    交通管理事件裁決書、內政部警政署國道公路警察局公警局
    交字第Z00000 000號舉發違反道路交通管理事件通知單、交
    通違規案件陳述書、內政部警政署國道公路警察局第一警察
    隊96年1月2日公警一交字第0950172440號函（均影本）各 1
    件在卷可憑。
三、本件原異議意旨略以：(一)當時受處分人在南下車道，除 ETC
    收費口外，自左數來第二收費車道之雙白線區內，靠左邊線
    排隊候繳之筆直停車狀態下遭對方自右側筆直超車向前所擦
    撞（該車道收費口前所停之車在警方前來時均已離去）。(二)
    請調閱當時之筆錄、現場圖及警方所採證之雙方前後車身及
    左右側車身照片作進一步研判，希望調閱收費口前之錄影帶
    及進收費區之高處攝影作為資料。(三)對方曾向警方表示是我
    車突然衝撞，警方當場曾表示，我車擦痕乃向前撞痕，且其
    車也是擦痕，何以衝撞？我曾向警方表明以其自稱時速40前
    行，為何我車已在雙白線內離收費口很近，且收費口靠左線
    ，其車超車前會遇縮減，且收費口僅容一車通過，所為何來
    ？一進入收費區域我曾換過車道，但到被撞已有一段距離，
    警方懷疑可能同步發生，但當時已是停車中，非剛停車，且
    都取票在手，應無此可能云云，而聲明異議，請求撤銷原處
    分。
四、經查：
  (一)受處分人固不否認其於95年10月22日下午 6時45分許，駕駛
    車牌號碼8A-3366號自用一般小客車，行經國道一號南下35.
    4公里泰山收費站處，惟否認有何違規情事，於原審辯稱：
    「跟我擦撞的車子是從我後方跑出來到我的右前方擦撞到我
    車子前輪輪弧的地方，輪弧的上方也有一個凹陷的地方，我
    的意思是對方的車子是由後往前衝，當時我受到很大的驚嚇
    ，當時我的車子是完全靜止的狀態」、「他沒有撞到我前面
    的車子，他是平行的，我們都在前面車子的後方」、「因為
    我看到靠近 ETC的車道車量比較多，所以我就變換車道，變
    換車道後，並不是變換到那個車道的正中間的位置，我並沒
    有跨線，當時的排在那個收費口線道的車隊就是排得比較靠
    左邊，當時我的車子變換車道後，車子已經在車流裡頭了，
    當時我沒有把車子調整到車道的中間，是因為前面有車子停
    在那邊，但是我的車子是完全在那個線道裡頭」云云。
  (二)查，受處分人於前述時地駕駛前開車輛未保持安全距離及間
    隔而任意變換車道行駛，致其右前方側身前葉板與沿同方向
    行駛由孫志強所駕駛之車牌號碼 5F-6812號自用一般小客車
    左側車身發生擦撞因而肇事等情，有國道公路警察局第一警
    察隊道路交通事故初步分析研判表影本 1份、道路交通事故
    現場（草）圖影本 2份、道路交通事故調查報告表（一）影
    本 2份、95年10月22日國道公路警察局道路交通事故談話紀
    錄表影本2份、現場及車損照片7幀附卷足憑。並據證人即
    5F-6812 號自小客車駕駛人孫志強於原審證稱：我當時是走
    在收費車道前面，我的前方 3、40公尺是沒有車輛，只有一
    台車正在通過收費站已經收完費準備要走了，我的回數票已
    經拿好了，就發生我的左後方發出碰的一聲，我的車子兩側
    並沒有車輛跟我併排；當時我的車子是在50公里上下，準備
    要進入收費站，我是聽到碰的一聲，我才停下來。我的車子
    進入收費站前，並沒有塞車，我的前方完全沒有車，我是持
    續進行減速中等語。因此，受處分人與孫志強彼此間肇事違
    規時，車輛應屬行駛狀態中，受處分人雖辯稱其為停止狀態
    ，然據受處分人於95年10月22日國道公路警察局道路交通事
    故談話紀錄表中既未陳述肇事當時乃處於停止狀態，反而於
    肇事當時行車速率欄位答稱每小時20公里時速，斯時本件交
    通事故既甫發生，受處分人對於事故發生之經過記憶應較為
    清晰、正確，所述車禍情節亦較可能未經刪改、潤飾，而該
    談話紀錄表並經受處分人親自簽名、捺指紋，應較為可採。
    再者，倘如受處分人所稱其車子當時係處於完全停止的狀態
    ，表示受處分人正準備依序進站繳費，則其與前方車輛之間
    距應相當接近，孫志強所駕駛之 5F-6812號自小客車於擦撞
    受處分人 8A-3366號自小客車後，亦將與前方之車輛發生擦
    撞，惟於本件並無其他肇事車輛，足見受處分人於肇事當時
    應處於行駛狀態，且前方一定距離內並無車輛行駛，受處分
    人所辯稱當時處於停止狀態，顯不足採信。又依道路交通事
    故現場圖所示，受處分人駕駛之車輛位置乃停放於證人孫志
    強駕駛之車輛後方，並靠近第14車道左側方雙白實線與雙白
    實線間之距離僅 0.4公尺，而其車頭前方與孫志強駕駛車輛
    車尾間距為 1.2公尺，且彼此間之車輛停放方向均為筆直停
    放，並無傾斜角度，似乎為平行方向間行駛所造成之擦撞，
    並非任意變換車道所導致之擦撞行為，惟依撞擊之點與行進
    方向觀之，若為平行方向行進，彼此間最先撞擊之點應為最
    突出之處即受處分人之右照視鏡，繼而擦撞受處分人車輛之
    右前葉板，而經檢視卷附現場及車損照片，受處分人車輛之
    右側照視鏡並無擦痕或損壞之情況，足徵受處分人與孫志強
    發生擦撞應為彼此間變換車道時，未保持安全距離及間距所
    造成，現場圖所繪位置是兩車發生擦撞後停車位置，而非擦
    撞位置，惟距擦撞發生位置尚不遠，而受處分人於原審亦明
    確陳述其先前確有變換車道之行為，且車輛停放位置之左側
    僅距離雙白實線0.4公尺，應堪認受處分人確有變換車道未
    依規定保持安全距離與間距之違規行為。
  (三)另受處分人辯稱其車輛右側前葉板之擦痕為往前擦撞所造成
    ，惟往前擦撞所留下之擦痕，亦僅表示係孫志強所駕駛之車
    輛超越受處分人車輛而造成，並無法明確區分肇事責任之歸
    屬，是以，受處分人於車輛行駛中欲變換車道，自應與前後
    方及左右兩側車輛保持安全距離及間距，受處分人徒以其車
    所留擦痕係遭他車往前擦撞造成為辯，仍無從改變其未依規
    定變換車道之違規行為。從而，受處分人以前情置辯，尚難
    採信。本件事證明確，受處分人之違規行為，堪以認定。
五、綜上所述，本件受處分人之違規事實明確，原處分機關依道
    路交通管理處罰條例第33條第1項第4款及第63條第1項第1款
    （裁決書漏引第 1款）、違反道路交通管理事件統一裁罰基
    準及處理細則第44條第 1項及違反道路交通管理事件統一裁
    罰標準表之規定，裁處受處分人罰鍰 3,000元，並記違規點
    數 1點，經核並無違誤。原審同此認定，認為本件受處分人
    所為之異議無理由，而依道路交通案件處理辦法第19條之規
    定，以裁定將異議駁回，於法並無不合。抗告意旨仍執陳詞
    ，否認有於行經國道一號南下泰山收費站時，未依規定任意
    變換車道暨未保持適當之安全距離之違規行為，對原審已合
    理論斷之證據，爭執採證不當。惟查受處分人確有變換車道
    未依規定保持安全距離與間距之違規行為，其情已詳如前述
    ，從而本件抗告，核無理由，應予駁回。
據上論結，應依道路交通案件處理辦法第26條，刑事訴訟法第
412條，裁定如主文。
中　　華　　民　　國　　96　　年　　10　　月　　25　　日
                  刑事第十四庭審判長法　官  沈宜生
                                    法　官  林秀鳳
                                    法　官  蔡聰明
以上正本證明與原本無異。
不得再抗告。
                                    書記官  陳雅加
中　　華　　民　　國　　96　　年　　10　　月　　25　　日
